臺灣高等法院刑事判決　　　　　　　　100年度上易字第188號
上　訴　人
即　被　告　　呂耀輝
上列上訴人因詐欺案件，不服臺灣桃園地方法院99年度易字第88
8號，中華民國99年12月20日第一審判決（起訴案號：臺灣桃園
地方法院檢察署99年度偵字第23760號），提起上訴，本院判決
如下：
    主  文
上訴駁回。
    理  由
一、按刑事訴訟法第350條、第361條、第362條、第367條規定，
    不服地方法院之第一審判決而上訴者，須提出上訴書狀，並
    應敘述具體理由，為上訴必備之程式；其所提出之書狀未敘
    述上訴理由，或僅曾以言詞陳述上訴理由者，均應於上訴期
    間屆滿後20日內補提理由書於第一審法院。第一審法院經形
    式審查，認逾期未補提上訴理由者，應定期間先命補正；逾
    期未補正者，為上訴不合法律上之程式，應以裁定駁回。倘
    已提出上訴理由，但所提非屬具體理由者，則由第二審法院
    以上訴不合法律上之程式，判決駁回。而所謂具體理由，必
    係依據卷內既有訴訟資料或提出新事證，指摘或表明第一審
    判決有何採證認事、用法或量刑等足以影響判決本旨之不當
    或違法，而構成應予撤銷之具體事由，始克當之（例如：依
    憑證據法則具體指出所採證據何以不具證據能力，或依憑卷
    證資料，明確指出所為證據證明力之判斷如何違背經驗、論
    理法則）；倘僅泛言原判決認定事實錯誤、違背法令、量刑
    失之過重或輕縱，而未依上揭意旨指出具體事由，或形式上
    雖已指出具體事由，然該事由縱使屬實，亦不足以認為原判
    決有何不當或違法者（例如：對不具有調查必要性之證據，
    法院未依聲請調查亦未說明理由，或援用證據不當，但除去
    該證據仍應為同一事實之認定），皆難謂係具體理由，俾與
    第二審上訴制度旨在請求第二審法院撤銷、變更第一審不當
    或違法之判決，以實現個案救濟之立法目的相契合，並節制
    濫行上訴（最高法院97年度臺上字第892號判決意旨參照）
    。又依刑事訴訟法第367條之文義及立法意旨，僅於「上訴
    書狀未敘述上訴理由」之情形，為保障上訴人之權益，始有
    補正之問題。至有無敘述理由，第一審法院僅作形式上之審
    查，如上訴書狀形式上已敘述不服原判決之意旨者，即與未
    敘述上訴理由之情形有別，無庸再命補正；至於其理由是否
    具體，則屬第二審法院審查之範圍，亦不在命補正之列。亦
    即上訴書狀已記載理由，並有具體之敘述時，其上訴既屬合
    法，第二審法院固應就其理由之是否可取，為實體之審理及
    判斷；如認其上訴書狀雖記載理由，但並未具體敘述時，則
    無須再命補正，可逕認其上訴不合法，以判決駁回之（最高
    法院97年度臺上字第3889號判決意旨參照）。
二、本件經原審審理後，認為：
（一）被告呂耀輝前於民國（下同）97年間因詐欺案件，經原審
      以97年度壢簡字第1794號判決判處有期徒刑3月確定；另
      因詐欺案件，經臺灣板橋地方法院以97年度訴字第3602號
      判決判處有期徒刑6月確定；再因違反商業會計法案件，
      經臺灣臺北地方法院以98年度訴字第32號判決判處有期徒
      刑6月；復經本院以98年度上訴字第2422號判決駁回上訴
      確定，上開所犯3罪，業經臺灣板橋地方法院以98年度聲
      字第5254號裁定定其應執行之刑為1年1月，並於98年9月3
      日入監執行，甫於99年7月22日執行完畢出監。詎猶不知
      悔改，於99年9月18日上午11時30分許，在臺北市○○區
      ○○路4段138號前，明知其無資力可支付由臺北市搭乘計
      程車前往桃園縣中壢市之車資，竟基於詐欺得利之意圖，
      招攔由告訴人張文喜所駕駛車牌號碼2C-091號計程車，告
      以欲前往桃園縣中壢市內壢地區，並同意以按表計費方式
      計算車資，而隱瞞其身無分文、無資力支付車資之情，致
      張文喜陷於錯誤，以該計程車搭載呂耀輝至桃園縣中壢市
      ，嗣經告訴人張文喜欲向被告呂耀輝收取車資新臺幣（下
      同）1200元，被告呂耀輝遂告以無錢付車資，告訴人張文
      喜始知受騙並報警處理，始查悉上情。
（二）上揭犯罪事實，業據被告呂耀輝於原審審理時坦承不諱（
      見原審易字卷第35頁），核與證人即告訴人張文喜於警詢
      中之證述情節相符，足認被告前揭任意性自白核與事實相
      符，可以採信。本件事證明確，被告詐欺犯行洵堪認定，
      應予依法論科。
（三）核被告所為，係犯刑法第339條第2項之詐欺得利罪。被告
      有事實欄所示之科刑及執行紀錄，有卷附本院被告前案紀
      錄表1份可稽，其受有期徒刑之執行完畢後，5年以內故意
      再犯有期徒刑以上之罪，為累犯，應依刑法第47條第1項
      之規定加重其刑。爰審酌被告前於97年間，業因詐欺案件
      ，經原審判處有期徒刑3月確定，且該案之犯罪事實與本
      件情節如出一轍，此有原審97年度壢簡字第1794號判決1
      份在卷可憑，顯見被告素行非佳，又犯本件同罪質之詐欺
      得利罪，惡性甚重，惟其犯後尚知坦承犯行，態度良好，
      並兼衡其犯罪動機、所生危害其他一切情狀，判處有期徒
      刑5月，並諭知有期徒刑如易科罰金，以新臺幣1000元折
      算1日之標準。至檢察官固對被告前開犯行具體求刑有期
      徒刑7月，惟原審審酌被告本案犯罪情節、犯後態度及前
      揭各情，認公訴人上開求刑似嫌過重，而應以主文所示之
      刑為妥適。
三、本件被告不服原審判決，提起上訴，理由略稱：上訴人即被
    告於案後坦承不諱，態度良好，絕無再犯之虞；且本件犯行
    對社會危害不大，原審判刑過重云云。惟查，按量刑係實體
    法上賦予法院得為自由裁量之事項，倘未有逾越法律所規定
    之範圍，或濫用其權限，即不得任意指摘為違法。原審判決
    就被告所犯詐欺罪，判處有期徒刑5月，並諭知易科罰金之
    折算標準，且已於判決理由中已詳予論敘刑法第57條之事由
    ，並就被告所犯本案之情狀說明其審酌之根據及理由，尚無
    何違反經驗法則、論理法則、比例原則，或有何其他逾越法
    律所規定範圍或濫用權限之違法情事，被告上訴，僅以上開
    空言請求輕判，並無理由，本件被告既未依據卷內既有訴訟
    資料或提出新事證，指摘或表明原審判決有何採證認事、用
    法或量刑等足以影響判決本旨之不當或違法，構成應撤銷之
    具體事由，顯不足以動搖或影響原判決之本旨及刑之量定，
    其上訴自屬不合法律上之程式，應予駁回，並不經言詞辯論
    為之。
據上論斷，應依刑事訴訟法第367條前段、第372條，判決如主文
中    華    民    國    100    年    1    月    21    日
                  刑事第十庭審判長法  官  宋  祺
                                  法  官  林孟宜
                                  法  官  高玉舜
以上正本證明與原本無異。
不得上訴。
                                  書記官  許雅淩
中    華    民    國   100    年    1     月    21    日